【裁判字號】    98,審易,1205
【裁判日期】    980630
【裁判案由】    重利
【裁判全文】
臺灣高雄地方法院刑事判決            98年度審易字第1205號
公  訴  人  臺灣高雄地方法院檢察署檢察官
被      告  辛○○
上列被告因重利案件，經檢察官提起公訴（97年度偵字第33751
號），被告於準備程序中就被訴事實為有罪之陳述，經本院告知
簡式審判程序之旨，並聽取被告與公訴人之意見後，本院合議庭
裁定由受命法官獨任進行簡式審判程序，判決如下：
    主  文
辛○○犯重利罪，共柒罪，各處有期徒刑貳月，如易科罰金，均
以新臺幣壹仟元折算壹日，扣案之商業本票簿伍本、「現代人ㄟ
互助會」名片貳拾貳張、債務明細表貳張均沒收。應執行有期徒
刑陸月，如易科罰金，以新臺幣壹仟元折算壹日，扣案之商業本
票簿伍本、「現代人ㄟ互助會」名片貳拾貳張、債務明細表貳張
均沒收。
    事實及理由
一、犯罪事實：
    辛○○基於重利之犯意，於附表所示之時間，分別乘附表所
    示之借款人急迫亟需用款之際，設定苛刻之借款條件，要求
    借款人簽立本票或支票作為債務之擔保，另於借款時預扣第
    一期之利息，並約定如附表所示之還款方式，以此取得與原
    本顯不相當之重利（詳細之借貸金額、擔保狀況及利息支付
    狀況均如附表所示）。嗣於民國97年10月9 日中午12時20分
    許，經警前往其位於高雄縣大寮鄉○○村○○路48號住處實
    施搜索，扣得其所有之商業本票簿5 本、「現代人ㄟ互助會
    」名片22張、債務明細表2 張，及其要求借款人作為擔保之
    客戶資料14張、借款人開立之商業本票21張、商業本票影本
    1 張、高雄銀行北高雄分行支票1 張等物。
二、證據：
   1.被告之自白。
   2.證人李忠唐、丙○○、乙○○、庚○○、戊○○、己○○
     之證述。
   3.李忠唐、丙○○、乙○○、庚○○、劉志偉、己○○及邱
     伯諭所簽發之本票影本。
   4.扣案之空白商業本票簿5 本、「現代人ㄟ互助會」名片22
     張、債務明細表。
三、論罪：
    核被告所為，係犯刑法第344 條重利罪。被告所犯如附表編
    號一至七之7 次犯行，犯意各別，行為互殊，應予分論併罰
    。
四、科刑：
  1.爰審酌被告從事貸款收取重利，該重利行為將可能導致借款
    人因受債務壓迫鋌而走險，衍生社會問題，足以危害社會秩
    序，破壞金融交易秩序，及被告犯後坦承犯行，態度尚可，
    並考量被告身體狀況、犯罪動機等一切情狀，分別量處如主
    文所示之刑，並定應執行刑及諭知易科罰金之折算標準。
  2.扣案之商業本票簿5 本、「現代人ㄟ互助會」名片22張、債
    務明細表等物，均為被告所有供犯重利罪所用之物，應依刑
    法第38條第1 項第2 款沒收之；至於扣案由邱伯諭、庚○○
    、己○○、乙○○、丙○○、李忠唐、劉志偉等人簽發之本
    票、本票影本、支票，及庚○○之護照、身份證、健保卡影
    本、戶籍資料影本等，係被害人用以作為借款擔保之物，應
    發還被害人領回，其餘扣案之本票、支票、互助聯誼會會單
    、筆記本1 本等物，經查與本案犯罪事實並無關連，均不為
    沒收之諭知，附此敘明。
據上論斷，應依刑事訴訟法第273 條之1 第1 項、第284 條之1
、第299 條第1 項前段，刑法第344 條、第51條第5 款、第41條
第1 項、第38條第1 項第2 款，刑法施行法第1 條之1 ，判決如
主文。
本案經檢察官甲○○到庭執行職務。
中    華    民    國    98    年    6     月    30    日
                  刑事第十庭    法  官  蔡書瑜
以上正本證明與原本無異。
如不服本判決應於收受送達後10日內向本院提出上訴書狀，並應
敘述具體理由；如未敘述上訴理由者，應於上訴期間屆滿後20日
內向本院補提理由書（均須按他造當事人之人數附繕本）「切勿
逕送上級法院」。
中    華    民    國    98    年    6     月    30    日
                                書記官  楊明月
附錄：論罪法條
中華民國刑法第344條
乘他人急迫、輕率或無經驗貸以金錢或其他物品，而取得與原本
顯不相當之重利者，處1 年以下有期徒刑、拘役或科或併科1千
元以下罰金。
附表
    ┌──┬─────┬─────┬─────┬───────┬────┐
    │編號│借款人暨借│ 借貸金額 │計息方式  │擔保狀況      │還款狀況│
    │    │款時、地  │（新臺幣）│          │              │        │
    ├──┼─────┼─────┼─────┼───────┼────┤
    │ 一 │李忠唐於96│10萬元（借│10日之利息│1、李忠唐簽發 │除第 1期│
    │    │年12月間某│款時先扣除│為3000元，│   本票10萬元 │預扣利息│
    │    │日，透過其│3000元利息│相當於年息│   1張為擔保。│外，約定│
    │    │友人丁○○│，實際借款│111.37％  │2、由丁○○於 │10日後清│
    │    │介紹向曾勝│金額為9 萬│          │   上開本票背 │償，已如│
    │    │稚借錢。  │7000元）  │          │   書為擔保。 │期清償完│
    │    │          │          │          │              │畢。    │
    ├──┼─────┼─────┼─────┼───────┼────┤
    │ 二 │丙○○於96│3萬元（借 │每日應還款│1、簽發本票6萬│除第 1期│
    │    │年12月間，│款時先扣除│本利1000元│   元1張為擔保│預扣利息│
    │    │透過報紙廣│3000元利息│，應於30日│   。         │外，按日│
    │    │告向「陳先│，實際借款│還完，則每│2、借款者為「 │繳納本息│
    │    │生」借款，│金額為2 萬│30日利息為│   陳先生」、 │，分30日│
    │    │嗣「陳先生│7000 元） │3000元，相│   收利息者為 │攤還，截│
    │    │」將債權移│          │當於年息  │   辛○○。   │至97年11│
    │    │轉予辛○○│          │133％     │              │月14日已│
    │    │，由辛○○│          │          │              │償還1 萬│
    │    │收取本息。│          │          │              │餘元。  │
    ├──┼─────┼─────┼─────┼───────┼────┤
    │ 三 │乙○○於97│3萬元（借 │同上      │簽發本票3萬元 │除第 1期│
    │    │年4 月間透│款時先扣除│          │1 張為擔保。  │預扣利息│
    │    │過報紙廣告│3000元利息│          │              │外，按日│
    │    │得知，向曾│，實際借款│          │              │繳納本息│
    │    │勝稚借錢。│金額為2萬7│          │              │，分30  │
    │    │          │000元）   │          │              │日攤還。│
    ├──┼─────┼─────┼─────┼───────┼────┤
    │ 四 │庚○○於97│1萬元（借 │30日之利息│1、簽發面額1萬│除第 1期│
    │    │年7月18日 │款時先扣除│為1000元，│   元本票3張為│預扣利息│
    │    │透過辛○○│1000元利息│相當於年息│   擔保。     │外，30日│
    │    │所散發廣告│，實際借款│133％     │2、由己○○於 │內清償，│
    │    │名片，打電│金額為9000│          │   上開本票背 │截至97年│
    │    │話給辛○○│元）      │          │   書，庚○○ │10月15日│
    │    │借款。    │          │          │   並提供其護 │已清償  │
    │    │          │          │          │   照予辛○○ │5000元。│
    │    │          │          │          │   為擔保。   │        │
    ├──┼─────┼─────┼─────┼───────┼────┤
    │ 五 │劉志偉於97│3 萬元（借│2 個月之利│1、簽發本票3萬│除第 1期│
    │    │年10月7日 │時先扣除45│息為4500元│   元3張為擔保│預扣利息│
    │    │向辛○○借│00元利息，│，相當於年│   。         │外，60日│
    │    │錢。      │實際借款金│息105％   │2、由戊○○於 │內清償。│
    │    │          │額為2萬550│          │   本票背書為 │        │
    │    │          │0 元）    │          │   擔保。     │        │
    ├──┼─────┼─────┼─────┼───────┼────┤
    │ 六 │己○○於97│3萬元（借 │1 個月之利│己○○簽發本票│除第1期 │
    │    │年9月份某 │款時先扣除│息為3000元│10萬元為擔保。│預扣利息│
    │    │日透過曾勝│3000元利息│，相當於年│              │外，30天│
    │    │稚所散發廣│，實際借款│息133％   │              │內清償，│
    │    │告名片打電│金額為2 萬│          │              │已清償完│
    │    │話給辛○○│7000 元） │          │              │畢。    │
    │    │，借款3 萬│          │          │              │        │
    │    │元。      │          │          │              │        │
    ├──┼─────┼─────┼─────┼───────┼────┤
    │ 七 │邱伯諭於96│3萬元（借 │月息30分（│邱伯諭簽發本票│尚未清償│
    │    │年6、7月間│款時先扣除│30天3期， │3 萬元為擔保。│。      │
    │    │某日向曾勝│3000元利息│每期利息為│              │        │
    │    │稚借款3萬 │，實際借款│3000元），│              │        │
    │    │元。      │金額2 萬  │相當於年息│              │        │
    │    │          │7000 元） │400％     │              │        │
    └──┴─────┴─────┴─────┴───────┴────┘


司法院資訊處製作；財團法人民間司法改革基金會備份。
